---
title: "Relatório dos dados - Stock Quotes NASDAQ EUA"
author: "Ennio P Lopes"
date: "07 de julho de 2016"
output: pdf_document
---

Esta rotina realiza uma limpeza e gera uma série de dados para verificação de consistência dos dados extraídos a partir do código [\textcolor{blue}{extract ecoquotes}](https://family-business.prod.eesc.usp.br/owncloud/index.php/apps/files/ajax/download.php?dir=%2Fdatabase%2Ftidydata%2Fstocks_quotes%2Fextract_scripts&files=extract_ecoquotes.pdf) das informações de cotações do mercado de ações das diversas bolsas contidas no Economatica(R). Ao final optou-se por substituir o arquivo gerado anteriormente (em extract_ecoquotes) mantendo apenas uma tabela tabulada para a NASDAQ com os dados limpos.
São retirados dados das séries que apresentam menos de 252 observações, ou seja, ativos que tiveram menos de 1 ano de cotação. As informações das variáveis estão contidas no [\textcolor{blue}{dicionário de dados}](https://family-business.prod.eesc.usp.br/owncloud/index.php/apps/files/ajax/download.php?dir=%2Fdatabase%2Ftidydata%2Fstocks_quotes%2Fextract_scripts&files=dictionary_USA_NASDAQ.pdf).


```{r setup, include=FALSE}
knitr::opts_chunk$set(messages = FALSE, warning = FALSE)
```
```{r,include=FALSE}
if (any(grepl("dplyr",installed.packages()[,1]))) {
      library(dplyr)
} else {
      install.packages("dplyr") ; library(dplyr)
}
if (any(grepl("lubridate",installed.packages()[,1]))) {
      library(lubridate)
} else {
      install.packages("lubridate")
      library(lubridate)
}
if (any(grepl("pander",installed.packages()[,1]))) {
      library(pander)
} else {
      install.packages("pander") ; library(pander)
}
```
  
* __Leitura dos dados__:  
Foi selecionado o arquivo ".csv" gerado a partir do processo do código [\textcolor{blue}{extract ecoquotes}](https://family-business.prod.eesc.usp.br/owncloud/index.php/apps/files/ajax/download.php?dir=%2Fdatabase%2Ftidydata%2Fstocks_quotes%2Fextract_scripts&files=extract_ecoquotes.pdf).  
```{r, include=FALSE}
quotes <- read.csv2(choose.files(), header = T, na="", dec=",", stringsAsFactors = F)
```
```{r,include=FALSE}
str(quotes)
```
  
  
#Limpeza
* __Formatação__  
```{r}
quotes$date <- as.Date(quotes$date, "%d/%m/%Y")
quotes$stdate <- as.Date(quotes$stdate, "%d/%m/%Y")
```
  
* __Data inicial__: São utilizados todos os dados disponíveis, porém optou-se em iniciar a série de dados de cada ticker inicia-se a partir da segunda cotação (após IPO).
```{r}
table(year(quotes$date))
for (h in unique(quotes$ticker)) {
      unq <- filter(quotes, ticker == h)
      unq <- filter(unq, date > min(unq[!is.na(unq$close),"date"]))
      unq <- filter(unq, date >= min(unq[!is.na(unq$close),"date"]))
      quotes <- filter(quotes, ticker != h)
      quotes <- rbind(quotes,unq)
      rm(unq)
}
table(year(quotes$date))
```
  
* __Quantidade amostral__:
Será mantido apenas os tickers que contém mais de 252 observações de cotações de fechamento (1 ano de cotação)
```{r}
for (h in unique(quotes$ticker)) {
      uniq <- quotes[quotes$ticker == h,]
      if (sum(!is.na(uniq$close)) <= 252) {
            quotes <- filter(quotes, ticker != h)
            rm(uniq)
      } else { rm(uniq) }
}
rm(h)
hist(year(quotes$date), main = "Observações por ano", 
     ylab = "Frequência", xlab = "Ano", col = 3)
table(year(quotes$date))
```
  
  
#Resumo dos Dados
  
* __Tickers__:  
Quantidade de tickers:
```{r}
length(unique(quotes$ticker))
```
  
* __Missing Values:__  
Quantidades de linhas incompletas:  
```{r}
sum(!complete.cases(quotes))
sum(!complete.cases(quotes))/nrow(quotes)
```
Quantidades de missing na variável close e total da amostra por ticker:  
```{r}
quotes$missing <- is.na(quotes$close)
miss <- merge(
      merge(x = aggregate(quotes$missing, by=list("ticker"=quotes$ticker), FUN=sum),
            y= aggregate(!quotes$missing, by=list("ticker"=quotes$ticker), FUN=sum),
            by.x = "ticker", by.y = "ticker"),
      aggregate(quotes$missing, by=list("ticker"=quotes$ticker), FUN=length),
      by.x = "ticker", by.y = "ticker") 
colnames(miss) <- c("Ticker", "Missing", "Not Missing", "Total Sample")
pander(miss)
rm(miss)
quotes <- select(quotes,-missing)
```

* __Tipo de ativo__  
Tabela somente dos ativos diferentes de ações (stocks):  
```{r pander}
if (nrow(filter(quotes, assettype != "Stock")) == 0) {
      print("There is only stocks on data frame")
} else {
      pander(unique(
            filter(quotes, 
                   assettype!="Stock")[,c("ticker",
                                          "exchange",
                                          "origincountry",
                                          "assettype",
                                          "active")]))
}
```
* __Exame do país de origem__  
Tabela somente dos ativos com país de origem diferente do país da bolsa:  
```{r}
unique(quotes$origincountry)
if (all(unique(quotes$origincountry) == "US")) {
      print("There is only stocks from the same country of the Exchange")
} else {
      pander(unique(filter(quotes, origincountry != "US")[,c("ticker",
                                                             "exchange",
                                                             "origincountry",
                                                             "assettype",
                                                             "active")]))
}
```
Bolsa de valores:
```{r}
unique(quotes$exchange)
```
* __Exame das cotações inativas__  
```{r}
if (nrow(filter(quotes, active != "active")) == 0) {
      print("There is only active tickers")
} else {
      pander(unique(filter(quotes, active != "active")[,c("active","ticker","exchange")]))
}
```
  
* __Exame amostral__
Amostra de 5 observações aleatórias para comparação com dados externos:
```{r}
rbind(quotes[complete.cases(quotes),][sample(1:nrow(quotes[complete.cases(quotes),]),2),],
quotes[!complete.cases(quotes),][sample(1:nrow(quotes[!complete.cases(quotes),]),2),],
quotes[sample(1:nrow(quotes),1),])
```
```{r,eval=F}
#Opção de exportar arquivo da amostra:
write.csv2(
      rbind(
            quotes[complete.cases(quotes),][sample(1:nrow(quotes[complete.cases(quotes),]),5),],
            quotes[!complete.cases(quotes),][sample(1:nrow(quotes[!complete.cases(quotes),]),5),],
            quotes[sample(1:nrow(quotes),5),]),
      file = choose.files(),
      row.names = F, na = "")
```
Média das variáveis: closeadj, closeInf, return, returnInf, trades"  
```{r}
      pander(t(as.data.frame(sapply(split(quotes[,c("closeadj",
                                   "closeInf",
                                   "return",
                                   "returnInf",
                                   "trades")],
                         as.factor(quotes$ticker)),
                   FUN = colMeans,
                   na.rm=T))))
```


* __Gravar arquivo__
```{r}
write.csv2(quotes, file = "USA_NASDAQ.csv", row.names = F, na = "")
```